臺灣士林地方法院刑事判決　　　　　　　96年度易字第1081號
公　訴　人　臺灣士林地方法院檢察署檢察官
被　　　告　甲○○
上列被告因詐欺案件，經檢察官提起公訴（96年度偵字第4490號
）及移請併案審理（96年度偵緝字第592 號），本院判決如下：
    主  文
甲○○幫助犯詐欺取財罪，處有期徒刑壹年貳月，減為有期徒刑
柒月。
    事  實
一、甲○○依其智識程度，可以預見將自己銀行帳戶提供不熟識
    之人使用，將成為不法集團收取他人受騙款項之用，詎仍不
    違背其本意，基於幫助詐欺之不確定故意，於民國95年8 月
    初某日，在臺北市○○○路與忠孝東路附近某商店內，將其
    華南商業銀行帳號000000000000號帳戶之存摺、提款卡及密
    碼等提供予真實姓名年籍不詳自稱「陳小姐」之人使用。嗣
    該姓名年籍均不詳之人，果將所收受之前揭帳戶提供予所屬
    詐騙集團使用，由其成員意圖為自己不法之所有，共同基於
    詐欺之犯意聯絡：(一)於95年8 月23日上午8 時30分許，推由
    所屬自稱「徐雅惠」之女性成員，撥打電話予丁○○，佯稱
    ：我們公司辦理摸彩，你中三獎港幣30萬元，領獎須匯款新
    臺幣6 萬2 千元予愛心機構云云。惟經丁○○警覺有異，故
    意依其指示於同日13時40分匯款新臺幣5 元入甲○○上開帳
    戶，以便通報該帳戶為警示帳戶，而未能得逞。(二)於95年8
    月23日某時，推由所屬自稱「郭明輝」之男性成員，撥打電
    話予戊○○，謊稱：高雄明發基金開發公司辦理摸彩，你中
    獎港幣30萬元，但領獎須先匯保險金云云，致戊○○不疑有
    他，陷於錯誤，於95年8 月24日依其指示前往臺北縣新莊市
    寶華商業銀行新樹分行，匯款新台幣4 萬元至甲○○上開帳
    戶，嗣因該集團成員再次要求匯款，戊○○發覺有異，始知
    受騙。(三)於95年8 月24日，推由不詳姓名年籍之人撥打電話
    予丙○○，謊稱：明發基金股份有限公司通知你中三獎港幣
    30萬元，但領獎須先匯稅金云云，致丙○○不疑有他，陷於
    錯誤，於95年8 月24日依其指示匯款新台幣6 萬2 千元至甲○○上開帳戶，嗣丙○○之母親發覺有異，而知受騙。
二、案經臺北市政府警察局士林分局報告臺灣士林地方法院檢察
    署檢察官偵查起訴及移請併案審理。
    理  由
壹、證據能力部分：查丁○○、戊○○、丙○○均為被告以外之
    人，其等在警詢時或檢察事務官偵訊時所為陳述，均屬被告
    以外之人在審判外所為之陳述，且無刑事訴訟法第159 條之
    1 至第159 條之4 所定例外得為證據之情形，而公訴人起訴
    以之為證據，經被告於本院審判程序同意採為證據，本院審
    酌前開言詞陳述作成時之情況，認為其於警詢時之陳述，採
    為證據並無不當，依刑事訴訟法第159 條之5 第1 項規定，
    得為證據。
貳、實體認定部分：
一、訊據被告固不否認交付其華南商業銀行帳號000000000000號
    帳戶之存摺、提款卡等予不熟識之人等情，惟矢口否認有前
    揭幫助詐欺犯行，略辯稱：伊看報紙分類廣告，委託他人代
    辦貸款，對方要求抽佣二成，怕貸款下來伊不給佣金，要求
    伊押存摺及提款卡云云。
二、本院查：
  (一)被告甲○○於95年8 月初某日將其華南商業銀行帳號000000
    000000號帳戶存摺、提款卡及密碼等提供予真實姓名年籍不
    詳自稱「陳小姐」之人使用，嗣陳小姐將被告帳戶供所屬詐
    欺集團供作事實欄第一項(二)、(二)、(三)所載詐欺行為之受款存
    提工具等情，業據被告於警詢、偵訊及本院訊問時就其確實
    於95年8 月初將前揭帳戶存摺及提款卡交付不熟識之人一節
    坦承不諱，並經證人丁○○、戊○○、黃致瑜於警詢、戊○○於檢察事務官偵訊時，就其等受詐騙匯款至被告前開帳戶
    之情節證述綦詳（丁○○部分見臺灣士林地方法院檢察署95
    年度偵字第13353 號卷【以下簡稱偵13353 號卷】第6 至7
    頁、戊○○部分見同署96年度偵字第4490號卷【以下簡稱偵
    4490號卷】第10至11頁、第67頁、丙○○部分見同署96年度
    偵字第982 號卷【以下簡稱偵982 號卷】第25至26頁），復
    有華南商業銀行士林分行95年9 月6 日（95）華士存字第13
    5 號函所附華南商業銀行000000000000號帳戶存款往來明細
    表（見偵字第13353 號卷第14至22頁）、華南商業銀行全行
    通收存款憑條副根（見偵13353 號卷第8 頁、偵4490號卷第
    32頁）、寶華銀行匯出匯款回條聯（見偵4490號卷第25頁下
    方）在卷可資佐證，堪予認定。
  (二)查目前社會上詐欺集團利用他人帳戶作為詐欺收受款項存提
    之情形，甚為氾濫，屬眾所週知之事實，被告自承曾經擔任
    汽車銷售業務員，具有一定智識程度，於偵訊時更明確供稱
    ：知道社會上有用人頭帳戶作為詐騙之用等語（見偵4490號
    卷第67頁），其自能預見將帳戶提供不熟識之人使用，可能
    被供作詐騙受款存提工具，甚為明確。被告既有此所預見，
    仍將帳戶交予不熟識之人使用，嗣收取帳戶之人將其交付之
    帳戶供作詐騙之用，自屬不違背被告幫助詐欺之本意。
三、被告雖辯稱委託他人辦理貸款，對方為防貸款撥款後，不依
    約給付佣金，故要求提供帳戶存摺及金融卡質押，因未將密
    碼交予收取帳戶之人，故帳戶應不會供作詐欺使用云云，然
    查：
  (一)不法詐欺份子以他人帳戶供作款項出入之帳戶，衡諸常情，
    通常會先取得帳戶所有人之同意才使用，否則一旦帳戶所有
    人掛失，被害人匯入之款項即遭凍結無法提領，帳戶所有人
    反可輕易辦理補發存摺、變更印鑑、密碼，將款項提領一空
    ，從事詐欺之不法份子自不可能冒此風險。是被告辯稱伊未
    曾提供密碼，帳戶應不會供作詐欺之用云云，即難採信。
  (二)被告自承曾經擔任汽車銷售業務員，就如何辦理貸款應知之
    甚詳，其竟不留對方詳細資料即委託他人代辦，並約定給予
    高額佣金，所辯顯與常理不合。況被告除交付華南商業銀行
    帳戶予陳小姐外，亦曾於數日後再交付玉山商業銀行帳戶，
    該帳戶亦被供作詐欺受款存提工具，此經被告就另交付前揭
    玉山商業銀行帳戶予他人一節坦承不諱，並經被害人乙○○
    於警詢時證述明確（見臺南縣警察局永康分局0000000000號
    刑案偵查卷宗），另有玉山銀行北投分行96年1 月7 日玉山
    北投字第07011204號函及所附存戶交易明細表、存款戶約定
    書可資佐證（見臺灣臺南地方法院檢察署96年度核交字第13
    5 號卷第2 至6 頁）。則倘若被告確係委託他人代辦貸款，
    為確保依約給付佣金，亦僅須交付一本帳戶質押即可，實無
    必要再交付第2 本帳戶。且質押之銀行帳戶存摺、金融卡，
    被告實可隨即辦理遺失補發，而無質押之效果，而其所辯委
    託他人辦理貸款一節，又未能提供證據加以證明，其空言為
    前揭不符常情之辯解，不能採信。
  (三)又每一提款卡都設置有專用密碼，除非設定之人告知，否則
    他人不易得知。被告前揭華南銀行帳戶之交易明細，於95年
    8 月21日後有多次以提款卡提領現金之記錄，足見使用該帳
    戶詐欺集團成員確已經被告之告知而知悉被告所設定之密碼
    。被告就此雖又辯稱：密碼係依女兒生日設定，遭到破解云
    云。惟金融卡密碼破解成功之機率不高，多次錯誤，將被鎖
    卡，不能使用，詐騙集團既可輕易收購帳戶，即無棄簡就繁
    測試密碼之理。倘被告所辯屬實，詐騙集團豈非大費周章刊
    登廣告、耗費人力向被告取得帳戶金融卡後，仍須成功破解
    密碼，始能使用取得之帳戶資料？是被告此部分所辯屬實之
    可能性極低，難以遽信。況被告為辯解詐騙集團係依其所提
    供之戶口名簿上其女兒生日破解密碼破解其帳戶密碼之事，
    另外辯稱曾交付戶口名簿云云，但就辦理貸款何以須交付戶
    口名簿一節卻無法自圓其說，所辯交付戶口名簿一節，應係
    為圓謊而虛構，毫無可採。
四、綜上所述，本件事證明確，被告所辯並非可採，其犯行堪予
    認定，應依法論科。
五、被告基於幫助詐欺之不確定故意，提供帳戶對於詐欺正犯資
    以助力，核其所為，係犯刑法第30條第1 項、第339 條第1
    項之幫助詐欺罪。而刑法上並無「共同幫助」之情，當亦無
    「幫助共同」之可言，故被告所幫助之正犯，雖係詐欺集團
    ，就詐欺犯行有犯意聯絡及行為分擔，但並無幫助共同之可
    言。又被告以一次幫助行為，幫助詐欺集團為前揭事實欄(一)
    、(二)、(三)3 次詐欺行為，分別觸犯刑法第339 條第3 項、第
    1 項之詐欺取財未遂罪、刑法第339 條第1 項之詐欺取財罪
    及同條項之詐欺取財罪，各侵犯不同之法益，為想像競合犯
    ，應從一重之幫助詐欺取財（既遂）罪處斷。原起訴意旨雖
    未敘及事實欄第一項(三)部分，惟此部分既與起訴部分具有想
    像競合犯裁判上一罪關係，本院自得一併加以審究。再被告
    既為幫助犯，爰依刑法第30條第2 項規定，按正犯之刑減輕
    其刑。茲審酌刑法第339 條第1 項之詐欺取財罪，法定刑之
    有期徒刑部分最高為5 年，中等刑度為2 年6 月，本件為幫
    助犯，減刑後之中等刑度宜為1 年3 月左右，而被告提供帳
    戶予他人使用，所為影響社會正常交易安全，增加被害人尋
    求救濟之困難，並使犯罪之追查趨於複雜，幫助詐得之金額
    非低，暨其犯罪之動機、目的、手段、生活狀況、智識程度
    及犯罪後否認犯行，飾詞狡辯，毫無悔悟之情，公訴人請求
    從重量刑等一切犯罪情狀，量處如主文所示之中等刑度。又
    被告犯罪時間在96年4 月24日以前，所犯雖為詐欺罪，但所
    宣告之刑未逾1 年6 月，不適用中華民國96年罪犯減刑條例
    第3 條第1 項第15款不得減刑之規定，爰依同條例第2 條第
    1 項第3 款，減其宣告刑二分之一。
六、臺灣臺南地方法院檢察署檢察官移送併辦意旨略以：被告基
    於幫助詐欺之未必故意，於95年8 月間，在不詳地點，將其
    玉山商業銀行北投分行000000000000號帳戶，交付自稱陳小
    姐之詐欺集團成員，嗣該集團成員即意圖為自己不法之所有
    ，於網路刊登販售PDA 之不實訊息，致被害人乙○○於95年
    8 月22日在臺南縣新市鄉○○路○段3 號公司內上網時，陷
    於錯誤誤以為得標，以網路轉帳3,920 元至被告前揭玉山商
    業銀行帳戶，因認被告此部分行為亦涉犯幫助詐欺罪嫌，並
    與本案為法律上同一案件云云。惟查被告自承其於交付本案
    華南商業銀行帳戶後，隔數日始交付玉山商業銀行帳戶，則
    其交付玉山銀行帳戶行為如成立犯罪，應係另行起意為之，
    須分論併罰，與本案並非法律上同一案件，本院尚難一併加
    以審究，此部分應將之退回原移請併案機關，依法處理，附
    此敘明。
據上論斷，應依刑事訴訟法第299 條第1 項前段，刑法第30條第
1 項、第2 項、第339 條第1 項、第3 項、第55條，刑法施行法
第1 條之1 第1 項、第2 項前段，中華民國96年罪犯減刑條例第
2 條第1 項第3 款、第7 條，判決如主文。
本案經檢察官莊富棋到庭執行職務。
中　　華　　民　　國　　96　　年　　10　　月　　17　　日
                  刑事第七庭審判長法  官  王俊雄
                                  法  官  汪梅芬
                                  法  官  周群翔
以上正本證明與原本無異。
如不服本判決，應於收受送達後10日內向本院提出上訴書狀，其
未敘述上訴之理由者並得於提起上訴後20日內向本院補提理由書
（均須按他造當事人之人數附繕本）。
                                  書記官  劉育君
中　　華　　民　　國　　96　　年　　10　　月　　17　　日
附錄本案論罪科刑法條全文：
中華民國刑法第339條
意圖為自己或第三人不法之所有，以詐術使人將本人或第三人之
物交付者，處5 年以下有期徒刑、拘役或科或併科1 千元以下罰
金。
以前項方法得財產上不法之利益或使第三人得之者，亦同。
前二項之未遂犯罰之。
